【裁判字號】    99,抗,98
【裁判日期】    990726
【裁判案由】    選任臨時管理人
【裁判全文】
臺灣臺北地方法院民事裁定                99年度抗字第98號
抗  告  人  新采國際開發股份有限公司
兼法定代理人
            甲○○
抗  告  人  戊○○
            丙○○
            己○○
上五人共同
代  理  人  黃慧萍律師
相  對  人  國寶人壽保險股份有限公司
法定代理人  丁○○
上列當事人間聲請選任新采國際開發股份股份有限公司臨時管理
人事件，抗告人對於民國99年4月6日本院所為99年度審司字第40
號裁定提起抗告，本院裁定如下：
    主  文
原裁定廢棄。
相對人於原審之聲請駁回。
抗告程序費用新臺幣壹仟元由相對人負擔。
    理  由
一、按董事會不為或不能行使職權，致公司有受損害之虞時，法
    院因利害關係人或檢察官之聲請，得選任一人以上之臨時管
    理人，代行董事長及董事會之職權，公司法第208條之1第1
    項前段固有明文，惟增訂第208條之1之立法理由略為：「按
    公司因董事死亡、辭職或當然解任，致董事會無法召開行使
    職權；或董事全體或大部分均遭法院假處分不能行使職權，
    甚或未遭假處分之剩餘董事消極地不行使職權，致公司業務
    停頓，影響股東權益及國內經濟秩序，增訂本條，俾符實際
    」，是公司法增訂選任臨時管理人需在公司董事因事實（死
    亡）或法律（辭職或當然解任）之因素致無法召開董事會，
    或公司董事全體或大部分遭假處分不能行使職權，而剩餘董
    事消極不行使職權等影響公司業務運作嚴重之情況下，始得
    為之；同時亦需該董事會不為或不能行使職權致公司業務停
    頓而受有損害之虞，影響股東權益或國內經濟秩序時，始符
    合選任臨時管理人之要件，合先敘明。
二、本件相對人於原審主張：相對人為抗告人新采國際開發股份
    有限公司（下稱新采公司）之實際出資者，相對人於民國92
    年間標得亞洲廣場大樓（坐落於臺北市○○○路○段50號地
    下4、5樓、地上2至6樓房地），為求方便管理乃將產權分別
    登記於抗告人新采公司和訴外人成霖建設股份有限公司（下
    稱成霖公司）名下，並由相對人指派人員（含第三人乙○○
    在內）擔任抗告人新采公司之股東及董監事，以間接掌控亞
    洲廣場大樓。然因抗告人新采公司之現任董事即第三人乙○○、陳志鴨、竺金榮、湛志鵬均遭本院假處分禁止渠等行使
    董事長、董事之職權，另抗告人新采公司之法人股東即第三
    人成霖公司亦遭本院假處分禁止以新采公司之董事、監察人
    名義或指定其他自然人代表行使職權，是抗告人新采公司之
    全體董事均已不能行使職權甚明。是為免抗告人新采公司名
    下資產、收益繼續遭受不法侵害以保全相對人、抗告人新采
    公司及全體股東之權益，爰依公司法第208條之1第1項規定
    ，聲請本院為抗告人新采公司選任臨時管理人等語。
三、本件抗告意旨略以：
  (一)抗告人新采公司遭相對人以利害關係人之資格，向本院聲請
    選任臨時管理人，並經本院以99年度審司字第40號民事裁定
    （下稱原裁定）為抗告人新采公司選任陳國雄律師為臨時管
    理人，詎原審並未將原裁定送達抗告人新采公司，亦未送達
    抗告人即新采公司董事甲○○、戊○○、丙○○等人及抗告
    人即新采公司監察人己○○，俟於抗告人等接獲陳國雄律師
    於民國99年6月11日瑞國律字第0602號函，執原裁定自稱為
    新采公司臨時管理人，並表示執行管理人職務云云，抗告人
    等始知悉原裁定，因不服原裁定，爰依非訟事件法第41條第
    1項、第42條第1、2項提起本件抗告。且抗告人甲○○等人
    因原裁定致所得行使之董事及監察人權利亦有受不法侵害之
    虞，是抗告人新采公司及抗告人甲○○等人依法自得提起本
    件抗告，合先陳明。
  (二)原裁定選任陳國雄律師為新采公司臨時管理人，無非以新采
    公司人之董事即第三人乙○○、陳志鵬、竺金榮、湛志鵬均
    遭本院假處分禁止渠等行使董事長、董事之職權，另抗告人
    之法人股東即第三人成霖公司亦遭本院假處分，則抗告人之
    全體董事均已不能行使職權等情，致抗告人營運利益等有受
    損害之虞為據，然實則：抗告人新采公司股東乙○○業已依
    公司法第173條規定，申請自行召集新采公司股東臨時會，
    並經主管機關臺北市政府許可其召集新采公司股東會以選任
    新一屆之董事及監察人在案，亦於99年3月26日召開股東會
    ，改選新采公司董事及監察人，已合法選任甲○○、戊○○
    、丙○○等人擔任董事，己○○為監察人，復於同日召開董
    事會選任甲○○擔任新采公司董事長。是抗告人新采公司前
    屆全體董事雖因相對人向本院聲請假處分而遭禁止行使董事
    職權，然抗告人新采公司既已依法改選董事及監察人，新采
    公司董事會並無原審所認不能行使職權之情事，並無選任臨
    時管理人之必要，原審未詳予調查，即率爾採信相對人片面
    說詞，誤認抗告人新采公司董事會不為行使職權之情事，則
    原裁定認事用法顯然悖於事實，亦悖於公司法第208條第1項
    之規定，依法自應予以廢棄。爰依非訟事件法第41條、第42
    條、第43條及第44條等規定，提起本件抗告，請求廢棄原裁
    定，並駁回相對人於原審之訴。
四、經查：
  (一)本件相對人主張新采公司因其現任董事即第三人乙○○、陳
    志鴨、竺金榮、湛志鵬均遭本院假處分禁止渠等行使董事長
    、董事之職權，另抗告人新采公司之法人股東即第三人成霖
    公司亦遭本院假處分禁止以新采公司之董事、監察人名義或
    指定其他自然人代表行使職權，是相對人新采公司之全體董
    事均已不能行使職權等情，固據提出公司登記資料、民事起
    訴狀、本院民事執行處通知函、本院94年度偵字第17950 號
    、96年度偵字第4552號、96年度偵字第11086號、96年度偵
    字第14535號檢察署檢察官起訴書、本院97年度字第23715號
    檢察署檢察官移送併辦意旨書、本院94年度訴字第445號民
    事判決等件為證。原審審酌認抗告人新采公司之董事會有不
    為行使職權之情形，且此情確致相對人新采公司營運利益等
    有受損害之虞，核與公司法第208條之1第1項規定相符，而
    有為新采公司選任臨時管理人之必要，並選任熟稔公司營運
    相關法令之執業律師陳國雄律師新采公司之臨時管理人。
  (二)惟查，抗告人新采公司繼續一年以上持有已發行股份總數百
    分之三以上股份之股東乙○○業依公司法第173條規定，於
    99年2月22日向臺北市政府申請自行召集相對人公司股東會
    以選任新一屆董事及監察人，經臺北市政府於99年3月15日
    准許其於99年6月15日前自行召集相對人公司之股東會後，
    抗告人新采公司隨即於99年3月26日召開股東會選任抗告人
    甲○○、戊○○及丙○○為董事，選任抗告人己○○為監察
    人，復於同日召開董事會推選抗告人甲○○為董事長，上開
    決議內容並經登記而已對外具有公示效力，此有臺北市政99
    年3月15日府府產業商字第09981473420號函、99年4月19日
    府產業商字第09982647510號函、新采公司股東會議事錄、
    董事會議事錄、簽到簿及聲新采公司變更事項登記表等件在
    卷可稽。顯然抗告人新采公司已重行選任董、監事，且新任
    董事均有依法召開董事會，故難認新采公司有董事會不為或
    不能行使職權等情事。原審裁定之際雖抗告人已選任新任董
    事及監察人，然因尚未為變更登記，致原審准予選任臨時管
    理人，惟抗告人新采公司已有新選任之董事甲○○、戊○○
    、丙○○足資行使職務，自無董事會不能行使職權之情形可
    言，故原審所為選定臨時管理人已無必要，並與公司法第20
    8條之1所定有關選任臨時管理人以維持公司正常營運、避免
    公司受損之目的，並不相合。從而，依前揭說明，原裁定應
    予廢棄。
  (三)綜上所述，抗告人求予廢棄原裁定，為有理由，應予准許。
五、據上論結，本件抗告為有理由。依非訟事件法第46條、第21
    條第2項、第24條第1項，民事訴訟法第495條之1第1項、第
    450條、第78條，裁定如主文。
中    華    民    國    99    年    7     月    26    日
                民事第五庭    審判長法  官  薛中興
                                    法  官  陳杰正
                                    法  官  莊書雯
以上正本係照原本作成
本裁定除以適用法規顯有錯誤為理由，並經本院許可外，不得再
抗告。如提起再抗告，應於收受後10日內委任律師為訴訟代理人
向本院提出再抗告狀。並繳納再抗告費新台幣1,000元。
中    華    民    國    99    年    7     月    28    日
                                    書記官  謝梅琴

司法院資訊處製作；財團法人民間司法改革基金會備份。
